---
title: "Vinos"
author: "Mar Garcia-Aloy"
output: 
  html_document:
    toc: true
    number_sections: false
    toc_float: true
---

```{r startpoint, include = FALSE}
startpoint <- Sys.time()
knitr::opts_chunk$set(message = FALSE)
knitr::opts_chunk$set(warning = FALSE)
```

# Paquetes necesarios

```{r libraries}
library(mixOmics)
library(omicade4)
library(FactoMineR)
library(factoextra)
library(dplyr)
library(kableExtra)
library(VennDiagram)
```


# Descripción del estudio

Los datos se encuentran en un "data.frame" en el que en las filas hay cada uno de los vinos (muestras) y en las columnas las distintas variables sensoriales medidas.

```{r descripcion}
data(wine)
dim(wine)
wine %>%
  kbl() %>%
  kable_minimal()
table(wine$Label) %>%
  kbl(caption = "Origen de los vinos") %>%
  kable_classic(full_width = F, html_font = "Cambria")
table(wine$Soil) %>%
  kbl(caption = "Tipo de suelo") %>%
  kable_classic(full_width = F, html_font = "Cambria")
```

# Preparación de los datos

Como el algoritmo `DIABLO` se focaliza en la realización de análisis supervisados, es necesario una variable respuesta. En este caso se va a usar la variable “Overall.quality”.

```{r datos}
data.diablo <- list(
  #origin = data.frame(wine[,1:2]),
  odor_pre = data.frame(wine[,3:7]),
  odor_post = data.frame(wine[,11:20]),
  visual = data.frame(wine[,8:10]),
  taste = data.frame(wine[,21:29])#,
  #overall = data.frame(wine[,30:31])
)
sapply(data.diablo, dim)
quality <- matrix(wine$Overall.quality)
rownames(quality) <- rownames(wine)

data.mcia <- list(
  #origin = data.frame(t(wine[,1:2])),
  odor_pre = data.frame(t(wine[,3:7])),
  odor_post = data.frame(t(wine[,11:20])),
  visual = data.frame(t(wine[,8:10])),
  taste = data.frame(t(wine[,21:29]))#,
  #overall = data.frame(t(wine[,30:31]))
)
sapply(data.mcia, dim)
all(apply((x <- sapply(data.mcia, colnames))[,-1], 2, function(y)
    identical(y, x[,1])))
```


Para la aplicación del algoritmo `MFA`, los grupos de “olores pre-agitación”, “olores post-agitación”, “percepciones visuales” y “variables de sabor” se consideran variables activas, mientras que los grupos de “origen del vino”, “tipo de suelo” (ambas agrupadas en la cateogría de variables llamada “origen”) y “apreciación de la degustación” se consideran variables suplementarias.

```{r datos-mfa}
data.mfa <- wine
data.mfa[1:5, 1:5]
```


# Ejecución del modelo

```{r modelo}
res.diablo <- block.pls(
  X = data.diablo, 
  Y = quality, 
  ncomp = 2, scale = TRUE, mode = "regression")

res.mcia <- mcia(data.mcia, cia.nf = 2)

res.mfa <- MFA(data.mfa, 
               group = c(2, 5, 3, 10, 9, 2), 
               type = c("n", "s", "s", "s", "s", "s"),
               ncp = 2,
               name.group = c("origin","odor.pre","visual",
                              "odor.post", "taste", "overall"),
               num.group.sup = c(1, 6),
               graph = FALSE)
```


# Valores propios y varianza explicada

```{r varianza}
eig.mcia <- data.frame(
  eigenvalue = round(res.mcia$mcoa$pseudoeig, 3),
  "percentage of variance" = round(res.mcia$mcoa$pseudoeig / 
    sum(res.mcia$mcoa$pseudoeig)*100, 1),
  "cumulative percentage of variance" = NA)
for(i in 1:nrow(eig.mcia)){
  eig.mcia[i,3] <- round(sum(eig.mcia[1:i, 2]), 1)
}
rownames(eig.mcia) <- paste("comp", seq(nrow(eig.mcia)))
eig.mcia[1:5,] %>%
  kbl() %>%
  kable_minimal()


eig.mfa <- res.mfa$eig
eig.mfa[, 1] <- round(eig.mfa[, 1], 3)
eig.mfa[, 2] <- round(eig.mfa[, 2], 1)
eig.mfa[, 3] <- round(eig.mfa[, 3], 1)
eig.mfa[1:5,] %>%
  kbl() %>%
  kable_minimal()

par(mar = c(4, 4, 1, 0))
barplot(eig.mcia[1:10, 2], names.arg = seq(10), las = 1, 
        xlab = "Dimension", ylab = "% of explained variance")

fviz_screeplot(res.mfa)
```

# Variables

## Variables agrupadas

```{r variables-agrupadas}
par(mar = c(4, 4, 1, 1))
plot(res.diablo$weights$comp1, res.diablo$weights$comp2,
     xlim = c(0, 1), ylim = c(0, 1), col = c(2, 4, 3, 6), pch = 16,
     xlab = "Dim 1", ylab = "Dim 2")
grid()
abline(v=0, lty = 2)
abline(h=0, lty = 2)
text(res.diablo$weights$comp1, res.diablo$weights$comp2, 
     rownames(res.diablo$weights), pos = 1, col = c(2, 4, 3, 6), 
     cex = 0.8)


plot(res.mcia$mcoa$cov2$cov21, res.mcia$mcoa$cov2$cov22, 
     xlim = c(-0.02, max(max(res.mcia$mcoa$cov2$cov21)) + 0.1), 
     ylim = c(-0.02, max(res.mcia$mcoa$cov2$cov22) + 0.05), 
     col = c(2, 4, 3, 6), pch = 16,
     xlab = "pseudoeig 1", ylab = "pseudoeig 2")
grid()
abline(v=0, lty = 2)
abline(h=0, lty = 2)
text(res.mcia$mcoa$cov2$cov21, res.mcia$mcoa$cov2$cov22, 
     rownames(res.mcia$mcoa$cov2), pos = 1, col = c(2, 4, 3, 6), 
     cex = 0.8)


plot.MFA(res.mfa, choix = "group", axes = 1:2)

fviz_contrib(res.mfa, "group", axes = 1)
fviz_contrib(res.mfa, "group", axes = 2)
```

## Variables individuales

```{r variables-individuales}
plot(1, 1)
legend("bottom", names(data.diablo), pch = 16,
       inset = c(0, 1), xpd = TRUE, horiz = TRUE, bty = "n", 
       col = c(3, 2, 6, 4))


mixOmics::plotVar(res.diablo, comp = c(1, 2), var.names = TRUE, 
                  legend = FALSE, col = c(3, 2, 6, 4, 1))


par(mar = c(4, 4, 1, 1))
plot(res.mcia$mcoa$Tco$SV1, res.mcia$mcoa$Tco$SV2, 
     col = c(rep(3, nrow(data.mcia[[1]])), 
             rep(2, nrow(data.mcia[[2]])),
             rep(6, nrow(data.mcia[[3]])), 
             rep(4, nrow(data.mcia[[4]]))), pch = 16,
     xlab = paste0("Dim 1 (", round(eig.mcia[1, 2], 2), "%)"),
     ylab = paste0("Dim 2 (", round(eig.mcia[2, 2], 2), "%)"),
     xlim = c((min(res.mcia$mcoa$Tco$SV1) - 0.1), 
              (max(res.mcia$mcoa$Tco$SV1) + 0.1)),
     ylim = c((min(res.mcia$mcoa$Tco$SV2) - 0.1), 
              (max(res.mcia$mcoa$Tco$SV2) + 0.1)))
grid()
abline(v = 0, lty = 2)
abline(h = 0, lty = 2)
text(res.mcia$mcoa$Tco$SV1, 
     res.mcia$mcoa$Tco$SV2, 
     rownames(res.mcia$mcoa$axis), 
     pos = 1, cex = 0.5)


fviz_mfa_var(res.mfa, "quanti.var", axes = c(1, 2), repel = TRUE,
             geom = c("point", "text"), legend = "bottom")


plotLoadings(res.diablo, comp = 1, contrib = "max")
plotLoadings(res.diablo, comp = 2, contrib = "max")

bk.mcia <- res.mcia$mcoa$Tco
rownames(bk.mcia) <- gsub("\\.", "-", rownames(bk.mcia))
bk.mcia$color <- 4
bk.mcia$color[1:nrow(data.mcia[[1]])] <- 3
bk.mcia$color[(nrow(data.mcia[[1]])+1):(nrow(data.mcia[[1]])+nrow(data.mcia[[2]]))] <- 2
bk.mcia$color[(nrow(data.mcia[[1]])+nrow(data.mcia[[2]])+1):(nrow(data.mcia[[1]])+nrow(data.mcia[[2]])+nrow(data.mcia[[3]]))] <- 6
par(mar = c(2.5, 10, 0.5, 1))
bk.mcia <- bk.mcia[order(abs(bk.mcia$SV1), decreasing = T), ]
barplot(bk.mcia$SV1[1:20], horiz = TRUE, 
        col = bk.mcia$color[1:20],
        names.arg = rownames(bk.mcia)[1:20], las = 1, cex.names = 0.9)
bk.mcia <- bk.mcia[order(abs(bk.mcia$SV2), decreasing = T), ]
barplot(bk.mcia$SV2[1:20], horiz = TRUE, 
        col = bk.mcia$color[1:20],
        names.arg = rownames(bk.mcia)[1:20], las = 1, cex.names = 0.9)

fviz_contrib(res.mfa, choice = "quanti.var", axes = 1, top = 20)
fviz_contrib(res.mfa, choice = "quanti.var", axes = 2, top = 20)
```

# Muestras

```{r muestras}
mycols <- c("red", "green", "blue", "magenta")
names(mycols) <- levels(data.mfa$Soil)
plot(1, 1)
legend("bottom", levels(data.mfa$Soil), pch = 16,
       inset = c(0, 1), xpd = TRUE, horiz = TRUE, bty = "n", 
       col = mycols)

plotIndiv(res.diablo, blocks = "consensus", comp = c(1, 2), 
          ellipse = TRUE, legend = FALSE, col =  mycols[data.mfa$Soil])

par(mar = c(4, 4, 1, 1))
plot(res.mcia$mcoa$SynVar$SynVar1, res.mcia$mcoa$SynVar$SynVar2, 
     col = mycols[data.mfa$Soil], pch = 16,
     xlab = paste0("Dim 1 (", round(eig.mcia[1, 2], 2), "%)"),
     ylab = paste0("Dim 2 (", round(eig.mcia[2, 2], 2), "%)"))
grid()
abline(v=0, lty = 2)
abline(h=0, lty = 2)
text(res.mcia$mcoa$SynVar$SynVar1, res.mcia$mcoa$SynVar$SynVar2,
     rownames(data.mfa), col = mycols[data.mfa$Soil], pos = 1)


plot.MFA(res.mfa, axes = c(1, 2), choix="ind", lab.ind = TRUE, 
         habillage = "Soil")

color1 <- abs(res.mfa$quali.var.sup$v.test[,1]) >= 1.96
color2 <- abs(res.mfa$quali.var.sup$v.test[,2]) >= 1.96

df <- data.frame(res.mfa$quali.var.sup$v.test)
df <- round(df, 3)
df %>% 
  mutate(
    class = row.names(.),
    Dim1 = cell_spec(Dim.1, "html", background = ifelse(color1, "red", "")),
    Dim2 = cell_spec(Dim.2, "html", background = ifelse(color2, "red", ""))
  ) %>% 
  select(class, Dim1, Dim2) %>%
  kable(format = "html", escape = F) %>%
  kable_styling("striped", full_width = F)
```


# Session information

```{r session}
Sys.time()-startpoint
devtools::session_info()
```
